臺灣高等法院臺中分院民事裁定
111年度非抗字第92號
再抗告人    張寶桂  

代  理  人  楊志航律師
相  對  人  王炳河  

                      住○○市○區○○路○段000號2樓之3              王江鎮    住○○市○○區○○里○○路00號
上  一  人
代  理  人  陳鴻謀律師
複代 理 人  吳政憲律師 
上列抗告人因與相對人等間拍賣抵押物事件，對於中華民國111
年1月25日臺灣臺中地方法院110年度抗字第235號所為裁定，提
起再抗告，本院裁定如下：
    主  文
再抗告駁回。
再抗告程序費用由再抗告人負擔。
    理  由
一、再抗告意旨略以：坐落臺中市○○區○○段000000地號土地（下
    稱系爭土地）為相對人之被繼承人０００所有，０００於民國83年
    8月25日以該土地為王炳河對再抗告人所負債務設定最高限
    額新臺幣（下同）600萬元之抵押權（下稱系爭抵押權），
    系爭抵押權之存續期間為83年8月13日至84年2月12日，再抗
    告人已提出由王炳河先後於83年11月1日收受145萬元、83年
    11月3日收受60萬元、83年11月7日收受11萬5000元、83年12
    月11日收受85萬元之收據二紙，及其因清償債務而簽發發票
    日84年9月27日、面額1850萬元之支票1紙為證，從形式上可
    確認上開借據、支票係王炳河所簽，上開債權自屬系爭抵押
    權擔保之範圍；若就此有疑義應依非訟事件法第32條、第74
    條之規定，依職權調查證據，並通知相對人表示意見，以確
    認相對人有無否認系爭抵押權所擔保之債權存在，原裁定僅
    為形式審查即以無從確認有系爭抵押權所擔保之債權存在且
    已屆清償期，而駁回再抗告人之抗告，實有違誤，爰提起再
    抗告，求為廢棄原裁定等語。
二、按對於抗告法院之裁定再為抗告，僅得以其適用法規顯有錯
    誤為理由，非訟事件法第45條第3項定有明文。所謂適用法
    規顯有錯誤，係指裁判違背法規或現存判例解釋者，或法院
    所為之裁定，就其取捨證據所確定之事實，適用法規所持法
    律上判斷顯有錯誤而言；至法院認定事實錯誤，或就當事人
    提出之事實或證據疏於調查或漏未斟酌，僅生調查證據是否
    妥適或裁定不備理由之問題，均與適用法規顯有錯誤有間。
    又最高限額之抵押契約固得將現在已發生及將來可能發生之
    債權約定為擔保債權。惟抵押契約約定有存續期間者，訂立
    契約之目的，顯在擔保存續期間內所發生之債權，則應以存
    續期間所發生之債權，始為抵押權效力所及（最高法院88年
    度台上字第1879號判決參照）。另最高限額抵押，抵押權成
    立時，可不必先有債權存在，縱經登記抵押權，因未登記已
    有被擔保之債權存在，如債務人或抵押人否認先已有債權存
    在，或於抵押權成立後，曾有債權發生，而從抵押權人提出
    之其他文件為形式上之審查，又不能明瞭是否有債權存在時
    ，法院自無由准許拍賣抵押物（最高法院71年台抗字第306
    號裁判先例參照）。
三、經查，系爭抵押權存續期間為83年8月13日至84年2月12日，
    有他項權利證明書及土地登記謄本可證(司拍卷11至13頁)，
    再抗告人主張於系爭抵押權存續期間對王炳河有200萬元之
    擔保債權存在，且已屆清償期，雖提出文書影本2紙、支票
    影本1紙為證（原審卷43、45、51頁）為證，惟上開文書僅
    分別記載：「11月1日1,450,000－、11月3日600,000－、11月
    7日115,000－，王炳河收」及「12月11日王炳河，新臺幣捌
    拾伍萬元整」等語，形式上無從認定係何種法律關係，更無
    從認定債權發生期間為何；另系爭支票發票日為84年9月27
    日，亦無從認定該支票之債權係發生於系爭抵押權存續期間
    。就再抗告人所提出上開證據為形式上審查，既不能認再抗
    告人於系爭抵押權存續期間對相對人有債權存在；相對人復
    具狀否認再抗告人對其有系爭抵押權所擔保之債權存在（本
    院卷61頁），依上開說明，自不應准許拍賣系爭土地。原裁
    定駁回再抗告人之抗告，並無適用法規顯有錯誤之情形。又
    相對人已於111年3月11日具狀否認再抗告人對其有系爭抵押
    權所擔保之債權存在（本院卷61頁），故再抗告人主張未確
    認相對人是否否認系爭抵押權擔保之債權存在云云，亦不可
    採。
四、綜上所述，再抗告人聲請拍賣抵押物，不應准許，原裁定維
    持原處分，駁回再抗告人之抗告，經核於法並無違誤，再抗
    告意旨仍執陳詞，指摘原裁定不當，求予廢棄，為無理由，
    應予駁回。
五、據上論結，本件再抗告為無理由，爰裁定如主文。
中　　華　　民　　國　　111 　年　　3 　　月　　17　　日
        　　   民事第八庭     審判長法　官  杭起鶴
　　　　　　　　　　　　　　        法　官  羅智文
　　　　　　　　　　　　　　　      法　官  吳國聖
正本係照原本作成。       
不得抗告。
                                    書記官  詹雅婷

中　　華　　民　　國　　111 　年　　3 　　月　　17　　日